臺灣臺中地方法院刑事判決　　　　　　　96年度易字第4322號
公　訴　人　臺灣臺中地方法院檢察署檢察官
被　　　告　乙○○
上列被告因詐欺案件，經檢察官提起公訴（九十六年度偵字第一
七七八九號），於本院準備程序進行中，被告就被訴事實為有罪
之陳述，經合議庭裁定改以簡式審判程序審理，判決如下：
    主    文
乙○○幫助意圖為自己不法之所有，以詐術使人將本人之物交付
，處有期徒刑參月，如易科罰金，以新臺幣壹仟元折算壹日，減
為有期徒刑壹月又拾伍日，如易科罰金，以新臺幣壹仟元折算壹
日。
    事　　實
一、乙○○雖預見他人收購行動電話用戶識別卡（Ｓｕｂｓｃｒ
    ｉｂｅｒ　Ｉｄｅｎｔｉｔｙ　Ｍｏｄｕｌｅ，簡稱ＳＩＭ
    卡，下稱行動電話ＳＩＭ卡）將用以詐欺取財，且果用於詐
    欺取財亦不違背其本意，乃基於幫助詐欺取財之不確定犯意
    ，於民國九十五年四月十四日，至臺灣大哥大股份有限公司
    （下稱臺灣大哥大公司）位於臺中市○○路○段一五一號之
    服務處申辦門號0000000000號後，於同日不詳時
    間，即將上揭申辦之行動電話ＳＩＭ卡交付予友人「曾令懸
    」，容任他人作為詐欺取財之工具。嗣「曾令懸」取得前開
    行動電話ＳＩＭ卡後，即與其所屬之犯罪集團成員，共同基
    於意圖為自己不法所有之接續犯意聯絡，先於九十五年九月
    二十二日上午某時許，撥打電話予甲○○，向甲○○謊稱欲
    幫其貸款，甲○○因前確曾在報紙上刊登廣告欲向他人貸款
    ，乃信以為真，遂隨即撥打0000000000號手機門
    號（該門號之申請人盧怡玲所涉幫助詐欺部分，另經臺灣高
    雄地方法院檢察署以九十六年度偵字第一六四八一號、九十
    六年度偵字第一六九四九號聲請簡易判決處刑，經臺灣高雄
    地方法院於九十六年八月十日以九十六年度簡字第四四○○
    號判處有期徒刑三月，如易科罰金，以新臺幣＜下同＞一千
    元折算一日；減為有期徒刑一月又十五日，如易科罰金，以
    一千元折算一日確定）予自稱「張國良」之人，後「張國良
    」即要求甲○○改撥打另一支手機門號000000000
    0號予「林小姐」，「林小姐」要求甲○○必須先匯款一萬
    二千元，使甲○○陷於錯誤，而於九十五年九月二十二日上
    午九時五十四分許，至桃園縣楊梅鎮幼獅工業區楊梅幼工郵
    局，以匯款方式，將一萬二千元匯入簡慧亮（所涉幫助詐欺
    部分，經臺灣臺中地方法院檢察署以九十六年度偵字第一七
    九○三號移送本院併辦）之帳戶（帳號：00000000
    000000號）內。嗣經甲○○察覺有異而報警循線加以
    查獲。
二、案經臺中市警察局第四分局報請臺灣臺中地方法院檢察署檢
    察官偵查起訴。
    理  由
壹、程序方面：
　　查被告乙○○對於本判決所引用之下列各項證據方法之證據
    能力，於本院準備程序時均表示無意見，且於法院調查證據
    時，知有刑事訴訟法第一百五十九條第一項不得為證據之情
    形，亦未於言詞辯論終結前聲明異議，茲審酌該等言詞陳述
    及書面陳述作成時之情況，認並無不宜作為證據之情事，依
    刑事訴訟法第一百五十九條之五之規定，自得作為證據，合
    先敘明。
貳、實體方面：
一、上揭犯罪事實，業據被告乙○○於本院準備程序及審理時均
    為認罪之陳述，核與被害人甲○○於警詢時指訴之情節相符
    ，並有被害人甲○○匯款之郵政國內匯款執據乙張、通聯調
    閱查詢單及臺灣大哥大公司九十六年九月十七日法大字第○
    九六○九一三六四號函附之基本資料查詢表及預付卡申請書
    等資料各一紙附卷可稽。依上，被告前開自白，確有所據，
    已堪採信。又行動電話ＳＩＭ卡為關係個人通訊之重要工具
    ，一般人皆會妥善保管，而該等專有物品如落入不明人士手
    中，極易被利用為與財產有關之犯罪工具，此又係具備一般
    生活智識者皆能體察之常識；參以邇來犯罪人使用他人行動
    電話ＳＩＭ卡，作為詐騙並指示被害人匯款之通訊聯絡之犯
    罪類型層出不窮，並廣經媒體披載，凡對社會動態尚非全然
    不予關注者均能知曉，社會上一般人防詐之意識更日益高漲
    ，想要從事詐騙者必使出相當方法，始能有所得，犯罪者自
    然不會使用以不認識者名義所申辦之行動電話ＳＩＭ卡，否
    則將無法確保該行動電話ＳＩＭ卡之使用人突然向電信公司
    申請停止通話服務，致使犯罪者無法從使用通話服務；亦不
    會使用集團成員名義申辦之行動電話ＳＩＭ卡，否則即可能
    將犯罪者身分曝光而遭查緝。是以犯罪者欲使用他人名義申
    辦之行動電話ＳＩＭ卡作為詐騙電話使用時，當會先徵得門
    號使用人之同意，並確知不會停止通話服務後，才予使用。
    準此，被告乙○○坦認上揭犯行，合於情理，益徵可採。綜
    上所陳，被告乙○○對於提供行動電話ＳＩＭ卡予「曾令懸
    」，「曾令懸」有可能以所取得之行動電話ＳＩＭ卡以遂行
    財產上犯罪之目的，竟仍將自己之行動電話ＳＩＭ卡提供予
    「曾令懸」，容任他人使用，則其主觀上顯具有縱使「曾令
    懸」於取得該行動電話ＳＩＭ卡後，持以作為詐欺取財之聯
    絡工具，亦不違背其本意之不確定故意至明。惟被告乙○○
    僅係單純提供該行動電話ＳＩＭ卡，並未參與訛騙被害人甲
    ○○之詐欺取財構成要件行為，主觀上僅係基於幫助該犯罪
    者之意思，應屬無疑。從而，本件事證明確，被告乙○○上
    開犯行，洵堪認定。
二、被告乙○○交付上開行動電話ＳＩＭ卡後，刑法固於九十四
    年一月七日修正，同年二月二日公布，於九十五年七月一日
    施行，然幫助犯係從屬於正犯而成立，以正犯已經犯罪為要
    件，故幫助犯並非其幫助行為一經完成，即成立犯罪，必其
    幫助行為或其影響力持續至正犯實施犯罪始行成立，有關追
    訴權時效，告訴期間等，亦自正犯完成犯罪時開始進行（最
    高法院八十六年臺上字第二二號判例參照）。被告乙○○交
    付上開行動電話ＳＩＭ卡之幫助詐欺取財行為時間，固係在
    刑法修正施行之前，然詐欺取財集團之正犯利用被告乙○○
    上開行動電話ＳＩＭ卡向被害人甲○○詐欺取財之時間，係
    在新法修正施行之後，已如前述，揆諸上開說明，自應逕行
    適用修正後之刑法相關規定論處，並無新舊法比較適用之問
    題，合先敘明。又查，本件被告乙○○將其行動電話ＳＩＭ
    卡等物交付予「曾令懸」，供「曾令懸」所屬詐欺集團共同
    詐欺取財之用，係基於幫助他人詐欺取財之不確定故意，所
    為係詐欺取財罪構成要件以外之幫助行為。又該詐騙集團成
    員彼等之間顯然有犯意聯絡及行為之分擔，為共同正犯。核
    被告乙○○所為，係犯刑法第三十條第一項前段、第三百三
    十九條第一項之幫助詐欺取財罪，並依刑法第三十條第二項
    幫助犯之規定，按正犯之刑減輕之。另上揭詐欺集團成員等
    人，為前開詐欺取財犯行，有犯意聯絡及行為分擔，固均為
    共同正犯，惟幫助犯係從犯，從屬正犯而成立，刑法上既無
    「共同幫助」之情，當亦無「幫助共同」之可言（司法院七
    ０廳刑一字第一一０四號函亦同此見解），併予敘明。
三、爰審酌被告乙○○雖素無前科，但提供行動電話ＳＩＭ卡予
    詐欺集團作為詐騙帳戶使用，使警察、偵查機關對於此類犯
    罪之調查取證作為更為不易，詐騙集團因而難以查緝，更為
    猖獗，詐騙歪風難以嚇阻，嚴重影響社會治安，且尚未與被
    害人甲○○達成和解，賠償被害人損失，故尚不宜宣告緩刑
    ；惟亦念其犯後坦承犯行，態度良好，知所悔悟，且交付行
    動電話ＳＩＭ卡予「曾令懸」時，亦未獲取任何對價，犯罪
    所得尚微等一切情狀，量處如主文所示之刑，並諭知易科罰
    金之折算標準以資懲儆。又本件被告乙○○犯罪之時間，係
    在九十六年四月二十四日以前，所犯符合中華民國九十六年
    罪犯減刑條例所定之減刑條件，應依該減刑條例第二條第一
    項第三款之規定，均減其宣告刑二分之一，並依該條例第九
    條之規定，諭知易科罰金之折算標準。另被告乙○○雖於中
    華民國九十六年罪犯減刑條例施行前即九十六年五月二十九
    日經臺灣基隆地方法院檢察署發布通緝，並於九十六年六月
    二十六日為警緝獲，有臺中市警察局第二分局通緝案件報告
    書一份在卷可憑，然被告乙○○既係於該條例施行前經警緝
    獲到案，則於該條例施行時已不再具有通緝犯身分，核與該
    條例第五條藉由限縮通緝中人犯之減刑資格，用以達到鼓勵
    其自行歸案之立法目的並不相符，被告乙○○應無適用該條
    不得減刑規定之餘地（最高法院八十一年度臺非字第一二號
    刑事判決同此意旨），併此敘明。
據上論斷，應依刑事訴訟法第二百七十三條之一、第二百九十九
條，刑法第三十條第一項前段、第二項、第三百三十九條第一項
、第四十一條第一項前段、刑法施行法第一條之一第一項、第二
項前段，中華民國九十六年罪犯減刑條例第二條第一項第三款、
第七條、第九條，判決如主文。
中　　華　　民　　國　　96　　年　　10　　月　　22　　日
                              法　官　林慶郎
以上正本證明與原本無異
如不服本判決，應於收受本判決後十日內向本院提出上訴書狀，
其未敘述上訴理由者，並得於提起上訴後二十日內向本院補提理
由書狀（均須按他造當事人之人數附繕本）
                              書記官　巫偉凱
中　　華　　民　　國　　96　　年　　10　　月　　22　　日
附錄本案參考法條：
中華民國刑法第339條第1項
意圖為自己或第三人不法之所有，以詐術使人將本人或第三人之
物交付者，處5年以下有期徒刑、拘役或科或併科1千元以下罰金
